【裁判字號】    91,易,3258
【裁判日期】    920318
【裁判案由】    竊盜
【裁判全文】
臺灣臺中地方法院刑事判決                        九十一年度易字第三二五八號
    公  訴  人  臺灣臺中地方法院檢察署檢察官
    被      告  甲○○
右列被告因竊盜案件，經檢察官提起公訴（九十一年度偵字第一八０八六號），本院
判決如左：
    主  文
甲○○竊盜，處有期徒刑伍月，如易科罰金，以參佰元折算壹日。扣案自備鑰匙壹支
沒收。
    事  實
一、被告甲○○意圖為自己不法之所有，於民國九十一年六月十三日二十時許起至同
    年月十四日六時止之某時，在臺中縣潭子鄉○○路○段二九二巷二十號前，以自
    備鑰匙一支竊取乙○○所有車牌號碼ＪＣＸ─７９５號重型機車（下簡稱系爭機
    車）乙輛得手後，隨即改懸掛自己所有車牌號碼ＫＣＵ─８１６號車牌使用。並
    於九十一年九月十四日十五時許，騎乘前開機車停駛於臺中市○區○○路八號前
    ，適為巡邏員警查悉該車引擎號碼與車牌號碼非屬同一輛車所有，伺機等候，始
    查獲前來騎車之甲○○，並扣得其竊取機車所用之自備鑰匙一支。
二、案經臺中縣警察局豐原分局報請臺灣臺中地方法院檢察署檢察官偵查起訴。
    理  由
一、訊據被告甲○○固直承於右開時地騎乘系爭機車遭警查獲，並當場扣得自備鑰匙
    一支等情不諱，惟矢口否認有何竊盜犯行，辯稱：系爭機車是伊於九十一年七、
    八月間，在臺中縣大雅鄉某處，向一名自稱「小陳」之三十餘歲男子，以新台幣
    （下同）一萬多元價格購買，購買時該車並無車牌，伊先交付一萬多元現款予「
    小陳」，並約定翌日「小陳」應將行車執照及車牌一併交付，而因為伊急著做生
    意，並未等到「小陳」交付行車執照及車牌，遂在住處將自己原有機車之車牌拆
    卸，改裝至系爭機車上，至於「小陳」原交付系爭機車之鑰匙，因為停車時不慎
    掉落，朋友「阿忠」者遂借伊鑰匙使用，即扣案之該把鑰匙，系爭機車確實是伊
    花錢購買，並非行竊得來，但不知「小陳」、「阿忠」之真實姓名年籍，現亦無
    法聯絡到人云云。惟查：
  (一)系爭機車係乙○○所有，於九十一年六月十三日二十時許起至同年月十四日六時
    止之某時，停放在臺中縣潭子鄉○○村○○路○段二九二巷二十號前遭竊等情，
    業據被害人乙○○於警、偵訊及本院調查時陳稱在卷，復有車輛車牌失竊作業─
    查獲車輛認可資料及臺中縣警察局霧峰分局警備隊贓物領回收據各一紙在卷可按
    。雖其於本院調查時陳稱：該車係於九十一年農曆五月七日（即九十一年五月十
    七日）遭竊，因為農曆五月八日母親北上，所以記得清楚一情，核與其於警、偵
    訊及前開失竊作業資料上所載失竊時間為九十一年六月十四日六時之時間不同。
    然被害人對於伊係於報案前一日晚上八時許將系爭車輛停放於住處門前樓下，翌
    日上午六時許發現失竊乙情之陳述則無二致。而據被害人於警詢時所陳，其所有
    系爭機車於九十一年六月間遭竊，距離查獲系爭車輛之時間九十一年九月十四日
    不過三個月，距離本院九十二年一月七日調查時，相隔則有六個月之久，記憶自
    不若於警、偵訊時陳述為可採信，是仍應以被害人於警、偵訊及前開資料所載失
    竊時間為準。又被害人既係報案前一日晚上八時許方將系爭機車停放於失竊地點
    ，翌日六時許發現遭竊，足見系爭機車正確遭竊時間應為九十一年六月十三日二
    十時許起至同年月十四日六時止之某時間，堪以認定。
  (二)被告雖持前詞為辯，然其並無法提供「小陳」或「阿忠」之正確姓名年籍以供調
    查，實無從查證其辯詞之真實性。況且，被告先於警詢時供稱：「．．．是我於
    今年五月中旬，在臺中縣大雅鄉，向一位陳姓朋友，以一萬六千元買的」、「（
    購買時）沒有車牌」、「沒有給行照」等詞；於檢察官偵訊時供述：「我．．．
    機車於去年（九十年）五月間借我朋友，結果發生車禍撞死人，車子扣在派出所
    ，去年十一月我領回來，送去修理要很多錢，我就沒有修理，車一直放在修車廠
    ，我就拿一萬元向小陳買系爭機車」等詞；於本院審理時，先供陳：伊於九十一
    年七、八月間在臺中縣大雅鄉，向「小陳」購買系爭機車，花了約一萬多元，事
    後有牽去給朋友看，朋友也都說該車約值一萬多元等詞；後又供述：伊以一萬三
    千元現款向「小陳」購買，後來有去潭子的機車行問，該老闆說買這輛車一萬多
    元算是便宜了等詞。
  (三)而被害人所有系爭機車係於九十一年六月十三日二十時許起至同年月十四日六時
    止之某時間失竊，已如前述，則被告豈有可能如其警詢時所供於九十一年五月中
    旬即向「小陳」者購買？又如被告於本院審理時所述係於九十一年七、八月間始
    向「小陳」購買，何以於九十一年九月十四日遭警查獲，製作筆錄時，無法供出
    正確購買時間即接近之同年七、八月間，反供述更早前之九十一年五月中旬？足
    見被告對於向「小陳」購買之時間，不僅前後供述不一，且有如上矛盾之處。再
    者，被告於警詢時先供述價格為一萬六千元，檢察官偵訊時供稱為一萬元，於本
    院審理時則又供述一萬多元及一萬三千元等不同數目，其究竟以若干價格購買，
    已難認定何者為可採信；且系爭機車為一九九二年份，光陽牌，排氣量一二四Ｃ
    Ｃ之重型機車，遭竊時市價約僅七、八千元等情，業據被害人於本院調查時陳稱
    在卷，足見該車並非新穎；而被告於案發時為一年滿四十歲之成年人，有相當社
    會歷練，對於機車行情自有相當瞭解，豈有可能花費超過七、八千元，甚至二倍
    價格（警詢供稱一萬六千元）購買系爭中古車；顯然被告辯稱購買之價格亦低於
    市價甚多，而要難採信。再又，據被告供稱：「小陳」牽往出售系爭機車地點即
    為臺中縣大雅鄉伊所工作之處所，而被害人所住潭子鄉住處，距離伊居住之地點
    ，步行只需五分鐘，伊居住地點距離工作處所之大雅鄉，光騎乘機車即要二十分
    鐘等情，以被告無法提供「小陳」正確姓名年籍，及「小陳」僅是單純購買香雞
    排之客人，「小陳」何以會將被害人位於臺中縣潭子鄉失竊之系爭機車，千里迢
    迢地牽往被告工作之臺中縣大雅鄉地點，出售予被告，而對象復又如此恰巧，即
    為被告住處不遠之鄰居，且曾在市場謀面之被害人，實難解釋其巧合。
  (四)綜上所陳，依現有事證，是否確有出售系爭機車之「小陳」或交付鑰匙之「阿忠
    」其人，均無證據證明，雖不能因被告否認犯罪事實所持之辯解不足採信，而遽
    為不利於被告之認定。然法院依據證據認定事實應符合經驗及論理法則，本案被
    告遭查獲時，確實騎乘系爭機車，並在其身上扣得鑰匙一支可證，雖無在場目擊
    證人等直接而積極之證據，直接證明被告確有行竊系爭機車之事實，然依被告住
    居地點之地緣性，確與被害人失竊地點相當巧合，加以其辯解購買時間、地點、
    價格之顯不合常情，足見被告確有行竊系爭機車之事實。本件事證業臻明確，被
    告竊盜犯行至堪認定。
二、核被告所為，係犯刑法第三百二十條第一項竊盜罪。爰審酌被告素行、犯罪動機
    、手段、方法、使用機車時間長短、所生危害及犯後態度等一切情狀，量處如主
    文所示之刑，並諭知易科罰金之折算標準。至扣案之鑰匙一支，雖被告否認為其
    所有，而辯以是「阿忠」所交付之物，然據被告供稱於向「小陳」購車後不久即
    遺失「小陳」原所交付之鑰匙，而改向「阿忠」借用，「阿忠」有說配好後要返
    還他等情，然「阿忠」之真實姓名年籍為何均不得而知，已難查證上情是否為真
    實，況如「阿忠」確實有借用鑰匙與被告，則何以被告自九十一年五月中旬抑或
    九十一年七、八月間，距離遭查獲時間至少有一個月餘，何以被告均未曾返還「
    阿忠」，而以動產之所有人，多以占有該動產為其外觀，查獲時被告既然占有扣
    案鑰匙，依理即應推論為其所有，是本院不認定該鑰匙為「阿忠」所交付，而係
    被告所有供行竊該車所用之工具，爰依刑法第三十八條第一項第二款規定宣告沒
    收，附此敘明。
據上論斷，應依刑事訴訟法第二百九十九條第一項前段，刑法第三百二十條第一項、
第四十一條第一項前段、第三十八條第一項第二款，罰金罰鍰提高標準條例第一條前
段、第二條，判決如主文。
中      華      民      國      九十二      年      三      月    十八  日
                                        法  官  賴妙雲
右正本證明與原本無異。
如不服本判決，應於送達後十日內向本院提出上訴狀 （須附繕本） ，上訴於台灣高
法院台中分院。
                                        書記官
中      華      民      國      九十二      年      三      月    十八  日
附錄論罪科刑法條
刑法第三百二十條第一項
第  320 條  意圖為自己或第三人不法之所有，而竊取他人之動產者，為竊盜罪，處
            年以下有期徒刑、拘役或五百元以下罰金。
            意圖為自己或第三人不法之利益，而竊佔他人之不動產者，依前項之規
            處斷。
            前二項之未遂犯罰之。


司法院資訊處製作；財團法人民間司法改革基金會備份。
